【裁判字號】    95,家抗,34
【裁判日期】    951123
【裁判案由】    指定遺產管理人
【裁判全文】
臺灣屏東地方法院民事裁定              95年度家抗字第34號
抗  告  人  財政部國有財產局臺灣南區辦事處
法定代理人  乙○○
上列抗告人因與相對人甲○○間選定遺產管理人事件，抗告人對
於中華民國95年10月30日原審95年度財管字第28號所為裁定，提
起抗告，本院裁定如下：
      主    文
抗告駁回。
抗告程序費用新台幣壹仟元由抗告人負擔。
      理    由
一、抗告意旨略以：原審以被繼承人簡帛翰之合法繼承人均拋棄
    繼承，致無人繼承後，依相對人之聲請而選定伊為遺產管理
    人，惟簡帛翰之負債可能大於遺產，依司法院民國74年10月
    15日（74）院台廳一字第05786 號函所示，此類事件宜儘量
    避免選任國有財產局為遺產管理人；況現行法令並無已拋棄
    繼承之繼承人不得為遺產管理人之規定，且渠等就被繼承人
    之債權債務關係、印鑑、重要證件及產權文件等，均較知悉
    ，應屬適任人選。再者，如由抗告人為遺產管理人，倘負債
    大於資產，則伊所耗費之時間、人力均難以金錢衡量，不僅
    國庫利益受損，亦造成浪費國家資源於特定人之不公現象，
    原裁定尚有不當，爰請求廢棄等語。
二、經查，被繼承人簡帛翰於民國94年11月12日死亡，第一順位
    繼承人即其子女簡育仁，第二順位繼承人即其母簡孫雪華，
    及第三順位繼承人即其兄弟姐妹簡永坤、簡永富、簡淑卿均
    已拋棄繼承，而其第二順位即其父簡昭為與第四順位繼承人
    即其祖父母均已死亡，故被繼承人簡帛翰已無民法第1138條
    所列各順序之繼承人等情，業據相對人於原審提出臺灣高雄
    地方法院95年7 月28日雄院隆家協95繼38字第37757 號函文
    、繼承系統表、戶籍謄本、除戶戶籍謄本等件在卷可稽，而
    被繼承人簡帛翰死亡時，尚積欠聲請人借款債務，相對人為
    利害關係人等情，有相對人提出土地建築改良物抵押權設定
    契約影本1 件為證（見原審卷第16頁），則其聲請為簡帛翰
    選任遺產管理人，原法院經斟酌結果，而選任抗告人為遺產
    管理人，尚無不合。又選任遺產管理人為法院職權行使之事
    項，如無違背法令及經驗法則，或受選任人有得拒絕擔任之
    正當事由外，應不得執為抗告之依據。本件抗告人為國家管
    理財產之機關，如本件遺產經清償債務後尚有剩餘，依民法
    第1185條規定，即歸屬國庫，則由其為遺產管理人，應屬適
    當，自不得在未經實際管理前，即以可能有負債超過遺產或
    浪費時間、人力等事宜之預測，為拒絕擔任之論據。且抗告
    人為政府機關，與被繼承人間無利害關係，復有相當之專業
    能力足以勝任管理職務，顯較其他已無繼承意願而拋棄繼承
    之人為適當。況遺產管理在性質上非僅為被繼承人消極管理
    其遺產而已，因該遺產已不屬繼承人所有，而國庫亦有其取
    得財產利益之期待權，具有某種程度之公益性，若仍由無繼
    承意願之人為管理人，難免因而影響管理之積極作為，與遺
    產管理之本意即不相符。再者，拋棄繼承既為民法所規定繼
    承人之權利，一經行使後，就其與被繼承人間之財產關係即
    行斷絕，如再選任其為遺產管理人，而由其就被繼承人之財
    產為管理，無異剝奪其享有拋棄繼承之實益，與立法意旨顯
    然違背。又簡帛翰之法定繼承人，既均已拋棄繼承，應無再
    擔任遺產管理人之意願，如選任其為遺產管理人，不僅可能
    因無意願而影響管理事務之進行，就專業知識及管理能力，
    亦有所欠缺，尚非適當之人選。至司法院前開函文，僅表明
    儘量不宜選任，而供法院斟酌，並非為不得選任之依據，更
    不得執為拒絕擔任之論據，則抗告意旨認原裁定不當，求予
    廢棄，即無理由，應予駁回。
三、據上論結，本件抗告為無理由，依非訟事件法第21條第2 項
    、第24條第1 項、民事訴訟法第495 條之1 、第449 條、第
    78 條 ，裁定如主文。
中    華    民    國    95    年    11    月    23    日
                        家事庭審判長法  官  廖文忠
                                    法  官  潘  快
                                    法  官  楊中琪
以上正本係照原本作成。
如不服本裁定，應以裁定適用法規顯有錯誤為抗告理由時，始得
於收受送達後10日內向本院提起抗告狀（須按他造當事人人數提
出繕本），並須經本院以原裁定所涉及之法律見解具有原則上之
重要性為限而為許可者，方得抗告臺灣高等法院高雄分院。（非
訟事件法第45條）
                            書記官  鄭美雀
中    華    民    國    95    年    11    月    23    日


司法院資訊處製作；財團法人民間司法改革基金會備份。
